臺灣新竹地方法院民事裁定  
110年度抗字第21號
抗  告  人  王榮貴  


代  理  人  宋重和律師
相  對  人  萬昌綜合工業股份有限公司


上列當事人間裁定公司解散事件，抗告人對於中華民國109年12
月31日本院109年度司字第11號裁定提起抗告，本院裁定如下：
    主  文
抗告駁回。
抗告程序費用新台幣壹仟元由抗告人負擔。
    理  由
一、抗告意旨略以：
    原裁定僅徵詢主管機關經濟部之意見，而未徵詢萬昌綜合工
    業股份有限公司（下稱萬昌公司）目的事業中央主管機關之
    意見即逕為裁判，屬違背法令。縱認萬昌公司之目的事業並
    無中央主管機關，原裁定未於理由內說明，有不備理由之缺
    失。王榮昌非利害關係人，原裁定逕將經濟部訪談王榮昌之
    訪視結果採為裁判基礎，原裁定認定之基礎事實即有違誤。
    又萬昌公司之經營僅有微薄之收入，歷年卻蒙受巨大之虧損
    ，顯然萬昌公司確受有重大且無法回復之損害之情況。相對
    人公司股東對於公司是否存立有爭執，股東間毫無信任基礎
    ，無從進行公司業務，屬於目的事業無法開展。爰依法提起
    抗告，並聲明：⒈原裁定廢棄。⒉上開廢棄部分，相對人萬昌
    綜合工業股份有限公司應裁定解散。⒊聲請及抗告費用由相
    對人負擔。　　
二、按公司之經營，有顯著困難或重大損害時，法院得據股東之
    聲請，於徵詢主管機關及目的事業中央主管機關意見，並通
    知公司提出答辯後，裁定解散，公司法第11條第1項定有明
    文。所謂公司之經營，有顯著困難者，係指公司於設立登記
    後，開始營業，在經營中有業務不能開展之原因，如再繼續
    經營，必導致不能彌補之虧損之情形而言（最高法院76年度
    台抗字第274號裁定要旨參照）。次按公司裁定解散事件，
    法院為裁定前，應訊問利害關係人，非訟事件法第172條定
    有明文。
三、經查：
㈠、萬昌公司所營事業為「⒈各種照明燈裝飾品聖誕樹聖誕花五金
    玩具之製造加工買賣行紀及輸出業務。⒉各種手工藝品及珠
    寶藝品之製造加工買賣代理及輸出業務。⒊各種化學原料（
    非含劇毒性）農產品等加工買賣行紀及輸出業務。⒋代辦國
    內外廠商委託報價投標銷售業務。⒌庭園綠化工程規劃技術
    顧問業務、室內裝潢設計之技術顧問業務。⒍焚化爐及公害
    廢水處理工程規劃維護技術諮詢顧問業務。⒎自來水、水處
    理、垃圾廢棄物處理、空氣污染處理工程之技術諮詢顧問業
    務。⒏接受委託辦理都巿、土地重劃測量規劃研究顧問業務
    （建築師業務除外）。⒐土壤地質岩之調查試驗分析、水土
    保持技術諮詢顧問業務。⒑瓦斯管之按裝技術顧問業務。⒒道
    路橋樑環境保護工程之測量分析試驗研究規劃設計監造及評
    估顧問業務（建築師業務除外）。⒓遊樂設備器材之規劃設
    計按裝諮詢顧問業務。⒔電腦軟體系統之開發設計及電腦化
    之諮詢顧問業務。⒕土木都巿計劃道路交通運輸工程技術之
    顧問業務。⒖海洋河川衛生飲用水土壤污染整治工程規劃技
    術諮詢顧問業務。⒗綜合運動場高爾夫球場之規劃設計評估
    顧問業務。住宅及大樓開發租售業、工業廠房開發租售業、
    不動產買賣業、不動產租賃業、除許可業務外，得經營法令
    非禁止或限制之業務。」，有萬昌公司基本資料在卷可參（
    原審卷㈠第119頁），均非屬公司法第17條所定應經政府許可
    之業務，或應受其他專業管理法令規範之事業，是萬昌公司
    並無專責之目的事業中央主管機關，原裁定未徵詢主管機關
    經濟部中部辦公室以外之中央機關之意見，於法尚無不合，
    抗告人主張原裁定漏未徵詢萬昌公司之目的事業中央主管機
    關之意見，亦未於理由中說明云云，尚無足採。
㈡、依萬昌公司變更登記表及股東名簿記載（原審卷㈠第12-16頁
    ），萬昌公司股東為抗告人、王蔡淑芬、王榮昌、汪彩霞、
    王榮德、王文慧等6人，王榮昌雖陳稱其持有之股份均於民
    國（下同）106年10月17日辦理交割移轉予台灣南利電業股
    份有限公司，惟該移轉情形並未經辦理公示登記，則原裁定
    依公司變更登記表及股東名簿所載，將王榮昌列為利害關係
    人，請其就萬昌公司是否繼續營業表示意見，於法尚無違誤
    ，抗告人指稱王榮昌非利害關係人，原裁定逕將經濟部訪談
    王榮昌之訪視結果採為裁判基礎，基礎事實有所違誤云云，
    要屬無據。
㈢、參諸萬昌公司107年之資產負債表，公司名下有現金、短期投
    資等流動資產合計315,395元，另有不動產廠房設備等非流
    動資產56,173,036元，資產總額合計為56,488,431元，負債
    總額為39,704,952元，是萬昌公司資產扣除負債後尚有約1,
    600萬餘元，堪認萬昌公司應仍有充足資金供繼續營業或開
    發事業之用，不致難以開展其目的事業，尚無經營上之顯著
    困難或重大損害可言。又萬昌公司尚有位於新竹市○區○○街0
    0巷0號之倉庫出租中，每年約有20萬到30餘萬元不等之租金
    收入，其位於新竹縣○○○○區○○路0號之廠房土地現雖未能出
    租，惟萬昌公司日後仍可藉由出租或處分公司財產等方式改
    善資本結構，以為繼續經營並獲利，尚無繼續經營必導致不
    能彌補虧損之情形。抗告人以萬昌公司僅有微薄收入，歷年
    卻蒙受巨大虧損，且廠房土地目前無人承租，遽認萬昌公司
    業務不能開展，繼續經營必導致不能彌補之虧損，難認有理
    。
㈣、公司法第11條第1項所稱公司之經營有顯著困難，係指其目的
    事業顯已達到無法開展或繼續營業之程度。而公司是否虧損
    ？股東間是否有多起民刑事訴訟而喪失互信基礎？與公司之
    經營是否有顯著困難？分屬二事，股東間縱有意見不合，亦
    不得逕認為公司經營有顯著困難，而應就公司之整體營運及
    業務之進行予以考量，以達企業維持之目的及穩定。股  東
    間縱有意見不合，或公司目前代表人經營行為是否得當，要
    屬抗告人是否基於股東權利，得循公司法相關規定參與以影
    響公司經營行為，或若認公司經營情形與其期待不符，亦非
    不得脫退不再任公司股東，尚難以股東間多起訴訟，即逕認
    公司經營有顯著困難之情形。抗告人主張萬昌公司不可能繼
    續從事聖誕燈泡業務，且股東分歧之情形並非改選董監所得
    解決云云，僅為其主觀臆測之詞，尚無足憑。
㈤、再者，萬昌公司仍有位於新竹市○區○○街00巷0號之倉庫出租
    ，每年獲取20萬到30餘萬元不等之租金收入，有王榮昌於另
    案出具之陳報狀、經濟部中部辦公室檢送對王榮貴訪談之紀
    錄可參（見原審卷㈡第266-269頁、卷㈠第153頁），萬昌公司
    之土地廠房因受景氣影響目前暫未能出租，惟整修後仍可續
    行出租營利，萬昌公司仍有前揭不動產廠房設備等非流動資
    產5,600餘萬元及30多萬元之流動資產，目前並無公司法第2
    11條第2項規定公司資產不足抵償其所負債務，應聲請破產
    之情形，尚難認萬昌公司在經營中有業務不能開展，如再繼
    續經營，必導致不能彌補之虧損情事。原裁定依據主管機關
    之意見而為認定，並參考萬昌公司之資產負債表、財政部國
    稅局營業人銷售額與稅額申報書等資料，審酌萬昌公司尚有
    租金收入，並按期申報營業稅，雖有虧損，但尚無資不抵債
    情形，認萬昌公司之經營未有顯著困難或重大損害情事，抗
    告人指稱原裁定以王榮昌之陳述採為裁判之基礎，認事有所
    違誤云云，自非可採。抗告人既未提出具體客觀之證據證明
    萬昌公司之繼續經營有顯著困難或其經營必將導致難以彌補
    之虧損或重大損害之情形發生，揆諸上開規定，抗告人以萬
    昌公司有公司法第11條第1項所指經營上有顯著困難或重大
    損害為由，聲請裁定解散萬昌公司，於法未合，不應准許，
    原裁定駁回抗告人之聲請，並無不合。抗告意旨指摘原裁定
    不當，求予廢棄改判，為無理由，應予駁回。　　
四、據上論結，本件抗告為無理由，依非訟事件法第46條、第21
    條第2項、第24條第1項，民事訴訟法第495條之1第1項、第4
    49條第1項、第95條、第78條，裁定如主文。
中　　華　　民　　國　　110 　年　　3 　　月　　31　　日
　　　　　　　　　民事第二庭審判長法　官　楊明箴
　　　　　　　　　                法  官  張詠晶
　　　　　　　　　　　　　　　　　法　官　林麗玉
以上正本係照原本作成。
本裁定除以適用法規顯有錯誤為理由，不得再抗告。如提起再抗
告，應於裁定送達後10日內委任律師為訴訟代理人向本院提出再
抗告狀，並繳納再抗告費新臺幣1,000元。
中　　華　　民　　國　　110 　年　　3 　　月　　31　　日
　　　　　　　　　　　　　　　　　 書記官　郭春慧